臺灣花蓮地方法院刑事判決　　　　　九十四年度訴字第六五號
　　公　訴　人　臺灣花蓮地方法院檢察署檢察官
　　被　　　告　戊○○
　　指定辯護人　本院公設辯護人　甲○
上列被告因違反毒品危害防制條例案件，經檢察官提起公訴（九
十三年度偵續字第三九號），本院判決如上：
    主  文
戊○○無罪。
    理  由
一、公訴意旨略以：被告戊○○基於販賣第二級毒品安非他命之
    概括犯意，於民國九十二年九月間某日、同年十月間某日、
    同年十月或十一月間某日，在花蓮和平火力發電廠內、位在
    花蓮縣秀林鄉和平村和中二五之三號之「長春餐廳」二樓等
    處，連續販賣第二級毒品安非他命予丁○○二次（每次為新
    臺幣（下同）一千元）、乙○○一次（價格為二千元），因
    認被告涉有違反毒品危害防制條例第四條第二項之販賣第二
    級毒品安非他命之罪嫌。
二、按犯罪事實應依證據認定之，無證據不得認定犯罪事實；又
    不能證明被告犯罪者，應諭知無罪之判決，刑事訴訟法第一
    百五十四條第二項、第三百零一條第一項分別定有明文。再
    所謂認定犯罪事實之證據，係指足以認定被告確有犯罪行為
    之積極證據而言，苟未能發現相當證據，或證據不足為不利
    於被告事實之認定時，即應為有利於被告之認定，更不必有
    何有利之證據，亦不能以推測或擬制之方法，以為裁判基礎
    （最高法院二十九年上字第三一０五號、四十年臺上字第八
    六號、五十六年度臺上字第八０七號判例意旨參照）。
三、公訴人認被告涉有上開罪嫌，無非係以證人丁○○於警詢時
    指證被告於九十二年九月間某日、同年十月間某日，各販賣
    第二級毒品安非他命一次予其施用，且其曾帶同證人乙○○
    至被告處，以二千元購買第二級毒品安非他命，及證人乙○○於警詢及偵查中均指證曾於九十二年十月或十一月間某日
    ，隨證人丁○○至被告處以二千元購買第二級毒品安非他命
    ，為其所憑之論據。訊據被告堅決否認有何公訴人所指之上
    開犯行，辯稱：伊認識丁○○，但根本不認識乙○○，也沒
    有販賣第二級毒品安非他命給他們。而丁○○會為如上不實
    之指述，可能是因為伊與丁○○之間有怨隙，因為丁○○之
    前向伊借錢不還，伊曾去找他要債，但他還不出來，就常酒
    後來伊住的「長春餐廳」二樓找麻煩，後來「長春餐廳」二
    樓失火，伊有對警方說懷疑丁○○是縱火的嫌疑人，丁○○
    可能不知要如何說明他之前到「長春餐廳」的原因，且要報
    復伊，才這樣指述等語。經查：
（一）茲因兩造就證人丁○○、乙○○警詢筆錄之證據能力均有
      所爭執，爰先予論述如下：
    １、證人丁○○之警詢筆錄：按被告以外之人於審判外之言
        詞或書面陳述，除法律有規定者外，不得作為證據；被
        告以外之人於審判中傳喚不到者，其於檢察事務官、司
        法警察官或司法警察調查中所為之陳述，經證明具有可
        信之特別情況，且為證明犯罪事實之存否所必要者，得
        為證據，刑事訴訟法第一百五十九條第一項、第一百五
        十九條之三第三款分別定有明文。本件證人丁○○經本
        院兩次合法傳喚，均未到庭作證，而其於警詢所證復未
        經檢察官積極舉證有何可信之特別情況，則其警詢中之
        證詞既經被告之辯護人否認證據能力在卷（見本院九十
        四年四月二十一日準備程序筆錄第三頁），揆諸前揭法
        條所示，自應認證人丁○○於警詢中之證詞不具證據能
        力。
    ２、證人乙○○之警詢筆錄：按被告以外之人於審判外之言
        詞或書面陳述，除法律有規定者外，不得作為證據；被
        告以外之人於檢察事務官、司法警察官或司法警察調查
        中所為之陳述，與審判中不符時，其先前之陳述具有較
        可信之特別情況，且為證明犯罪事實存否所必要者，得
        為證據，刑事訴訟法第一百五十九條第一項、第一百五
        十九條之二分別定有明文。經核證人乙○○於警詢中所
        述雖較為簡略，然與其於本院中所證並無明顯不符之情
        形，且其警詢所述未經檢察官積極舉證有何較可信之特
        別情況，亦非證明本件犯罪事實存否所必要，揆諸前揭
        法條所示，亦應認證人乙○○於警詢中之證詞不具證據
        能力，均合先敘明。
（二）證人乙○○於本院結證稱：伊曾經於九十二年十月或十一
      月間某日，經由丁○○之介紹及陪同，在「長春餐廳」的
      二樓，向綽號「小胖」之男子購買第二級毒品安非他命，
      當時伊因為酒醉，講話已經語無倫次無法節制，就先把一
      、兩千元交給丁○○，由丁○○將錢交給「小胖」，「小
      胖」再拿毒品給丁○○，但丁○○到底拿了幾包毒品，因
      為當時沒有意識，所以不清楚，伊也沒有注意丁○○拿錢
      給「小胖」時是怎麼說的。伊之所以認為「小胖」就是戊○○，是因為在警局作筆錄時，警察問伊是否認識丁○○
      ，伊說認識後，警察就跟伊說長春餐廳買毒品的事情，且
      說「小胖」就是戊○○，但警察當時並沒有拿口卡片給伊
      指認，後來於九十四年一月在檢察官那裡作證時，也因為
      警察之前已經這樣說，所以才指認被告，九十四年四、五
      月伊遇到丁○○時，丁○○有說「小胖」就是戊○○，但
      伊今日看庭上的被告，只覺得有點像，又好像差一點，並
      不能確認庭上的被告就是當日在長春餐廳的「小胖」，且
      伊實際上只看過「小胖」一次。「長春餐廳」的二樓形式
      ，是被隔成很多間分租的房間，伊與丁○○當時是進去其
      中的一間等語（見本院九十四年七月二十六日審理筆錄第
      八頁至第十九頁）。則據證人乙○○所證，其於案發當天
      ，已因酒醉而達到語無倫次之狀態，甚至對於丁○○當時
      拿到幾包毒品，也因沒有意識而不清楚，則其於案發當日
      是否能記清楚交付毒品者之容貌，已值存疑；而證人乙○○於警詢及偵查中，均未曾藉由照片或口卡片指認僅有一
      面之緣、其所稱綽號「小胖」之人，僅因警方於詢問過程
      中，對其為不當之引導，致其於警詢及偵查中均指述歷歷
      被告即為販賣第二級毒品安非他命予伊之人，實際上證人
      乙○○於本院作證時，始終無法確認庭上的被告就是其所
      指「小胖」之人，足認證人乙○○於偵查中之指述，存有
      重大之瑕疵，不能採信（證人乙○○之警詢筆錄，業已析
      述無證據能力之理由如上）；至於證人乙○○雖證稱：丁○○曾於九十四年四、五月間，告知綽號「小胖」之人就
      是被告，然此乃證人乙○○聽聞丁○○所述，究非其基於
      本身之見聞所得之確信，此傳聞供述自不足以採認乙○○
      所述綽號「小胖」之人即為被告；退萬步言，縱認被告即
      為案發當日交付毒品予丁○○及乙○○之人，然被告既陳
      稱丁○○與其之間有債權債務糾紛，證人乙○○復不能證
      明案發當天丁○○將錢交給被告時是如何表示，自難遽認
      丁○○交付現金一、兩千元，與被告嗣後交付毒品予丁○○之行為間，有何必然之對價關係。
（三）綜上所述，證人乙○○上開所見所聞，尚不足以證明被告
      於九十二年十月或十一月間某日，確有販賣第二級毒品安
      非他命予其及陪同前往之丁○○；而檢察官起訴被告於九
      十二年九月間某日、同年十月間某日，販賣第二級毒品安
      非他命予丁○○共二次部分，亦因證人丁○○之警詢筆錄
      不具證據能力，證人丁○○復經本院合法傳喚二次，均無
      正當理由未到庭而不能證明，此外，本院復查無其他積極
      證據足資證明被告確有公訴人所指之犯行，本件不能證明
      被告犯罪，揆諸首揭法條及判例意旨，爰為被告無罪之諭
      知。
據上論斷，應依刑事訴訟法第三百零一條第一項之規定，判決如
主文。
本件經檢察官丙○○到庭執行職務。
中　　華　　民　　國　　94　　年　　8 　　月　　12　　日
                  臺灣花蓮地方法院刑事第三庭
                        審判長法　官  鄭培麗
                              法　官  饒金鳳
                              法　官  鄭光婷
上列正本證明與原本無異。
如對本判決不服，應於送達後10日內，向本院提出上訴狀。（應
抄附繕本）
                              法院書記官
中    華    民    國    94    年     8    月     18    日
